【裁判字號】    90,易,2107
【裁判日期】    900926
【裁判案由】    傷害
【裁判全文】
臺灣高雄地方法院刑事判決                          九十年度易字第二一七號
    公  訴  人  臺灣高雄地方法院檢察署檢察官
    被      告  甲○
                丙○○
右列被告因傷害案件，經檢察官提起公訴（九十年度偵字第八五八八號、第八五八九
號），本院判決如左：
    主  文
甲○、丙○○傷害人之身體，各處拘役肆拾日，如易科罰金，均以佰元折算壹日。
均緩刑年。
    事  實
一、甲○在高雄縣路竹郵局對面開設洗衣店，丙○○則在郵局旁擺設攤位販賣楊桃汁
    ，屢因甲○之妻蘇美雲停放車輛在丙○○攤位旁空地一事，發生爭執。於民國九
    十年四月六日上午，甲○之妻蘇美雲又與丙○○因停車問題爭執，丙○○遂出口
    罵蘇美雲髒話（未據告訴），嗣於九十年四月六日上午十時三十分許，蘇美雲找
    來其夫甲○及其子趙永裕前來理論，甲○與丙○○因此發生口角，甲○憤而基於
    傷害之犯意，以柺杖毆打丙○○肩膀，丙○○旋隨手拿起刀子作勢前刺，為趙永
    裕阻止，甲○與丙○○繼而互毆，丙○○基於傷害之犯意，與甲○扭打，並持磚
    頭毆擊甲○身體，甲○均以前臂阻擋，致甲○受有右前臂擦傷瘀血四Ⅹ五公分、
    左前臂擦傷瘀血十六Ⅹ四公分等傷害，丙○○亦因此受有四肢及背部多處擦傷等
    傷害。
二、案經甲○、丙○○訴由臺灣高雄地方法院檢察署檢察官偵查起訴。
    理  由
一、訊據被告甲○對於上開時、地，因妻停車被罵，找丙○○理論發生口角，並持柺
    杖毆打丙○○肩膀，進而互相扭打之事實，均坦承不諱；被告丙○○對有於前揭
    時、地，與甲○發生爭執肢體爭執，有拿磚塊抵擋甲○柺杖等情，固不否認，惟
    矢口否認有何傷害犯行，辯稱：當時場面雖然混亂，但其只有閃躲，沒有反抗，
    不知甲○如何受傷等語。經查：被告甲○、丙○○於右揭時、地，因甲○之妻蘇
    美雲停車發生糾紛，雙方理論進而互毆等情，業據丙○○、甲○互相指訴明確，
    且經證人即被告甲○之妻蘇美雲到庭證述：我當天早上開車要來開店門，將車停
    於郵局邊，停好車聽見被告蘇在罵我，被告用手指指向我，罵我髒話，我要被告
    蘇給我交待，我就打電話給我先生，叫我兒子來看店，我告訴我先生我心臟病因
    此發作，他們就立刻來現場，我先生趨前問被告蘇，被告蘇又罵我先生，我先生
    聽了就拿拐杖要打被告蘇，被告蘇就作勢要拿刀子刺我先生，我孩子是空手，見
    被告蘇拿刀子就向前，被告蘇可能因此緊張刀子掉落地上，開始跑，我先生及兒
    子就跟在後面追，追到隔壁空地，被告蘇拿磚塊丟我先生，我兒子就去保護我先
    生，我兒子看見被告丟磚頭石頭，就要去打被告蘇，我又跟上去拉住我先生及我
    兒子，叫他們不要，我拉不住我兒子，後來是我告訴他不要出事情，場面才穩定
    下來，後來警察就來了等語，證人即被告甲○之子趙永裕到庭證稱：當天我父親
    接到電話就說要去店裡看我母親，見我母親臉色不好，我母親說是被被告蘇言語
    辱罵，我與我父親到被告蘇的攤位前，被告蘇出言辱罵，我父親生氣之下，就拿
    拐杖打被告蘇，有打到被告蘇的肩膀，被告蘇就拿水果刀出來，我就趕快跑過去
    ，被告蘇的水果刀就掉在地上，後來我父親與被告蘇扭打在一團，我上前將他們
    拉開，被告蘇有用磚塊打到我，我空手，當時我保護我父親，沒有空閒理會被告
蘇，但是他打我我有阻擋，我父親及被告蘇有拉扯扭打在一起等語綦詳；況雙方
    追打出巷子，被告丙○○有拿磚頭作勢要打被告甲○，警察那時已來到等情，亦
    據被告丙○○所舉之乙○○到庭證述明確，則以未見追打過程之證人乙○○前述
    證詞，被告丙○○於衝突過後，警察來到、眾人圍觀之下，猶手持磚頭作勢打向
    被告甲○，如謂其於雙方肢體衝突發生時，無傷害被告甲○之犯意及犯行，顯與
    常情不符，是其所辯不足採信。又被告丙○○、甲○之互毆行為，致甲○受有右
    前臂擦傷瘀血四Ⅹ五公分、左前臂擦傷瘀血十六Ⅹ四公分等傷害，丙○○亦因此
    受有四肢及背部多處擦傷等傷害，已據被告甲○、丙○○互相指訴綦詳，又經前
    開證人證述無誤，復有診斷證明書二紙附卷可證，被告二人之傷情與渠等彼此間
    之傷害行為間，具有相當因果關係，本案罪證明確，被告二人傷害之犯行，至堪
    認定。
二、再按刑法第二十三條規定正當防衛之要件，必需對於現在之不法侵害始能成立，
    而同條但書關於防衛過當之規定，係指防衛行為超越其防衛所必要之程度而言，
    最高法院八十三年度台上字第二一六號裁判可資參照。本件被告丙○○雖辯稱：
    係以磚塊抵擋被告甲○等情，固據其提出被告之診斷書一紙為證，而被告甲○雖
    亦不否認持柺杖揮向被告之事實，惟不論究係何人先動手，然被告丙○○於追打
    過程與被告甲○互毆、扭打，並持磚頭傷害被告甲○，並非對於現在不法侵害所
    為之防衛行為，自不得謂為出於正當防衛，附此敘明。
三、核被告甲○、丙○○所為，均係犯刑法第二百七十七條第一項傷害罪。爰審酌被
    告甲○、丙○○現年分別係六十歲、三十七歲，竟因停車糾紛之細故，以柺杖、
    磚頭出手互毆成傷，惟被告二人所受傷害尚輕，迄未互相達成和解，及被告甲○
    於犯後坦承犯行，尚有悔意，且起因係被告丙○○以髒話辱罵其妻，始憤而出手
    ，又被告丙○○僅坦承部分犯行，態度尚可等一切情狀，分別量處如主文所示之
    刑，併諭知易科罰金之折算標準。又被告甲○、丙○○二人前均未曾受有期徒刑
    以上刑之宣告，因一時氣憤失慮，偶罹刑典，分別於事後坦承全部或部分犯行，
    深具悔意，經此刑之宣告後，應知警惕而無再犯之虞，本院因認暫不執行渠等之
    刑為當，均予以宣告緩刑，用啟自新。
據上論斷，應依刑事訴訟法第二百九十九條第一項前段、刑法二百七十七條第一項、
第四十一條第一項前段、第七十四條第一款，罰金罰鍰提高標準條例第一條前段、第
二條，判決如主文。
中      華      民      國      九十     年     九     月    二十六    日
                                    臺灣高雄地方法院刑事第一庭
                                        法  官   郭貞秀
右正本證明與原本無異。
如不服本判決，應於判決送達後十日內，向本院提出上訴狀。
                                    書  記  官   黃國忠
中    華    民    國      九十      年      九      月      二十八      日


司法院資訊處製作；財團法人民間司法改革基金會備份。
